【裁判字號】    95,毒抗,31
【裁判日期】    950117
【裁判案由】    毒品危害防制條例
【裁判全文】
臺灣高等法院刑事裁定                  95年度毒抗字第31號
抗  告  人
即  被  告  甲○○
上列被告因違反毒品危害防制條例案件，不服台灣板橋地方法院
94年度毒聲字第2501號，中華民國94年11月30日裁定（聲請案號
：台灣板橋地方法院檢察署94年度核退毒偵字第24號、94年度聲
觀字第1913號），提起抗告，本院裁定如下：
    主  文
抗告駁回。
    理  由
一、聲請意旨略以：抗告人即被告甲○○於民國88年間因施用毒
    品案件，原審於同年2月1日以88年度毒聲字第662號裁定送
    勒戒處所觀察、勒戒後，認無繼續施用毒品傾向，經臺灣板
    橋地方法院檢察署檢察官於同月26日以88年度偵字第3553
    號為不起訴處分確定；詎其不思悛悔，於前開觀察、勒戒執
    行完畢釋放後五年內，復基於施用第一級毒品海洛因及第二
    級毒品安非他命等犯意，於94年9月23日下午3時40分許為警
    採集尿液檢體回溯前26小時、96小時內某時，在不詳地點，
    分別施用第一級毒品海洛因、第二級毒品安非他命，嗣同日
    上午7時35分許，在臺北縣蘆洲市○○街311號成功國小前，
    為警查獲，並扣得第一級毒品海洛因7小包（共淨重2.4公克
    ）、第二級毒品安非他命1包（共淨重8.2公克）、殘渣袋2
    個、分裝袋4個等物；訊據被告於警詢中坦承於94年9月11日
    或同月12日晚間11時許（聲請書誤載為被告於偵查中坦承自
    94年5月間起至同年9月11日止）施用第二級毒品安非他命，
    惟被告經警採集之尿液檢體經送檢驗後，呈鴉片及安非他命
    陽性反應，有臺灣檢驗科技股份有限公司濫用藥物尿液檢驗
    報告附卷可稽，其於上述為警採集尿液檢體回溯前26小時、
    96小時內扣除為警查獲後不可能施用毒品期間之某時，應尚
    有施用第一級毒品海洛因及第二級毒品安非他命1次之犯行
    ，堪予認定，爰依毒品危害防制條例第20條第1項及觀察勒
    戒處分執行條例第3條第1項之規定，聲請裁定將被告送勒戒
    處所觀察、勒戒等語。
二、原裁定略以：
（一）被告除於警詢中之自白外，其尿液檢體經送臺灣科技股份
      有限公司以酵素免疫分析法初驗，並以氣相層析質譜儀法
      複驗，經判定有鴉片類及安非他命類陽性反應，有該公司
      94年10月13日濫用藥物尿液檢驗報告存卷可稽。按海洛因
      經注射或吸入人體後，約80 %於24小時內自尿中排出，一
      般而言，尿液中能否驗出嗎啡陽性反應與其投與量、投與
      途徑、採尿時間、個人體質及檢測方法之靈敏度有關，國
      外曾有文獻報導注射6毫克之海洛因鹽酸鹽，其代謝物嗎
      啡之平均可檢出時限約為26小時，業經行政院衛生署藥物
      食品檢驗局於81年9月8日以藥檢壹字第8114885號函述綦
      詳。又甲基安非他命經口服投與後約70%於24小時內自尿
      中排出，約90%於96小時內自尿中排出，由於甲基安非他
      命成分之檢出與其投與方式、投與量、個人體質、採尿時
      間與檢測儀器之精密度等諸多因素有關，因此僅憑尿液中
      呈安非他命陽性反應，並無法確實推算吸食時間距採集時
      間之長短，惟依上述資料推斷，最長可能不會超過4日，
      亦經行政院衛生署藥物食品檢驗局81年2月8日（81）藥檢
      一字第001156號函示明確。查被告尿液檢體係採氣相層析
      質譜儀法進行確認，已足排除其服用藥物導致呈毒品偽陽
      性反應之可能，顯見其經警採集尿液檢體前26小時及96小
      時內扣除為警查獲後之某時，應分別尚有施用第一級毒品
      海洛因、第二級毒品安非他命之事實。另被告前後二次施
      用第二級毒品安非他命，時間緊接，顯具概括之犯意，聲
      請書就此部分認僅施用第二級毒品安非他命一次，應予更
      正。綜上所見，本案事證業臻明確，被告施用前揭毒品犯
      行，堪為認定。
（二）次查，被告前於88年間因施用毒品案件，原審於同年2月
      1日以88年度毒聲字第662 號裁定送勒戒處所觀察、勒戒
      後，認無繼續施用毒品之傾向，經臺灣板橋地方法院檢察
      署檢察官於同年2月26日以88年度偵字第3553號不起訴處
      分確定，有臺灣高等法院被告前案紀錄表在卷足憑，其於
      前開觀察、勒戒執行完畢釋放後，於5年後再犯本件施用
      毒品犯行，自應依毒品危害防制條例第20條第1項、第3項
      、觀察勒戒處分執行條例第3條第1項，裁定被告送觀察、
      勒戒。
三、抗告意旨略以：抗告人雖曾施用毒品，然深知毒品危害身心
    甚鉅，自行前往醫院接受戒斷治療，已無繼續施用毒品之傾
    向，自無接受觀察勒戒之必要，且抗告人家中尚有妻子及幼
    子，並經營中古汽車修配廠，若據以觀察勒戒，家中生計頓
    入困境，維生頗有困難，為此提起抗告云云。
四、原審依檢察官之聲請，以臺灣檢驗科技股份有限公司濫用尿
    液檢驗報告為據，認被告有施用第一級毒品海洛因及第二級
    毒品安非他命之犯行，而裁定入勒戒處所觀察勒戒，經核並
    無不合。抗告意旨雖以已自行前往醫院接受治療，無繼續施
    用毒品之傾向，以及若遽以觀察勒戒，家中生計頓入困境等
    語為辯，但既然被告確有上開施用毒品之犯行，是原審裁定
    被告應入勒戒處所觀察勒戒，自無違誤；又被告入勒戒處所
    觀察勒戒，其家中生計是否因此頓入困境之情事，乃被告自
    己施用毒品須自行承擔之結果，與原審裁定被告應入勒戒處
    所觀察勒戒亦無涉。是被告提起抗告求為撤銷原裁定，為無
    理由，應予駁回。
五、據上論斷，應依刑事訴訟法第412條，裁定如主文。
中    華    民    國    95    年    1    月    17    日
                  刑事第16庭審判長法  官  葉騰瑞
                                  法  官  莊明彰
                                  法  官  黃俊明
右正本證明與原本無異。
不得再抗告。
                                  書記官  廖婷璇
中    華    民    國    95    年    1     月    17    日


司法院資訊處製作；財團法人民間司法改革基金會備份。
